---
title: 'Ind 4: Методи ресемплінгу'
subtitle: "Виконала: Єршова Ганна, студентка групи ПМіМ-13"
output:
  html_document:
    df_print: paged
  pdf_document: default
---

Встановлюємо значення variant, seed та redundant
```{r}
library(boot)
group <- 3
variant <- group * 25 + 4
set.seed(variant)
redundant <- round(runif(1, 5 + group, 25 - group))
```

## Завдання №1
Завантажуємо дані та видаляємо redundant % значень
```{r}
library(MASS)
boston_new <- Boston[-sample(1:length(Boston[,1]), round((redundant/100) * length(Boston[,1]))),]
```

```{r}
?Boston
```

Додамо змінну, яка позначатиме, чи рівень злочинності перевищує середній 
```{r}
crime_mean <- mean(boston_new$crim)
boston_new$crime_level <- ifelse(boston_new$crim > crime_mean, 1, 0)
```

Будуємо модель логістичної регресії для передбачення рівня
злочинності більшого чи меншого за середній на основі змінних nox та rad
```{r}
train <- sample(nrow(boston_new), nrow(boston_new)/2)
lr.train.fit <- glm(crime_level ~ nox + rad, data=boston_new, family=binomial, subset=train)
summary(lr.train.fit)
```

```{r}
lr.prob <- predict(lr.train.fit, boston_new)
lr.prob.val <- lr.prob[-train]
lr.pred <- rep(0, length(lr.prob.val))
lr.pred[lr.prob.val > 0.5] <- 1
```

Тестова помилка
```{r}
mean((boston_new$crime_level[-train] != lr.pred))
```

Повторимо попередню процедуру три рази
```{r}
train.model <- function(seed) {
  set.seed(seed)
  t.split <- sample(nrow(boston_new), nrow(boston_new) * 0.5)
  lr <- glm(crime_level ~ nox + rad, data = boston_new, family = binomial, subset = t.split)
  lr.p <- predict(lr, boston_new[-t.split, ], type = "response")
  pred <- ifelse(lr.p > 0.5, 1, 0)
  test_error <- mean(boston_new$crime_level[-t.split] != pred)
  return(test_error)
}
```

```{r}
set.seed(variant)
seeds <- sample(1:1000, 3)
test_errors <- sapply(seeds, train.model)
```

```{r}
print(test_errors)
average_test_error <- mean(test_errors)
cat("Average test error over three runs:", average_test_error, "\n")
```

Додаємо змінну medv
```{r}
train.model.medv <- function(seed) {
  set.seed(seed)
  t.split <- sample(nrow(boston_new), nrow(boston_new) * 0.5)
  lr <- glm(crime_level ~ nox + rad + medv, data = boston_new, family = binomial, subset = t.split)
  lr.p <- predict(lr, boston_new[-t.split, ], type = "response")
  pred <- ifelse(lr.p > 0.5, 1, 0)
  test_error <- mean(boston_new$crime_level[-t.split] != pred)
  return(test_error)
}
```

```{r}
test_errors <- sapply(seeds, train.model.medv)
print(test_errors)
average_test_error <- mean(test_errors)
cat("Average test error over three runs:", average_test_error, "\n")
```

## Завдання №2
Завантажуємо дані
```{r}
auto <- read.csv("Auto.csv", stringsAsFactors = TRUE)
auto_new <- auto[-sample(1:length(auto[,1]), round((redundant/100) * length(auto[,1]))),]
```

Оцінка середнього значення та стандартної похибки для змінної mpg
```{r}
mpg_mean <- mean(auto_new$mpg)
mpg_se <- sd(auto_new$mpg) / sqrt(length(auto_new$mpg))

cat("Середнє mpg:", mpg_mean, "\n")
cat("Стандартна похибка:", mpg_se, "\n")
```

Оцінюємо стандартну похибку за допомогою бутстрапу
```{r}
boot_mean <- function(data, indices) mean(data[indices])
mpg_sd_boot <- boot(data = auto_new$mpg, statistic = boot_mean, R = 1000)
cat("Бутстрап-оцінка стандартної похибки:", sd(mpg_sd_boot$t), "\n")
```

Оцінюємо стандартну похибку медіани
```{r}
boot_median <- function(data, index) median(data[index])

mpg_median_boot <- boot(data = auto_new$mpg, statistic = boot_median, R = 1000)
mpg_median <- median(auto_new$mpg)
cat("Медіана mpg:", mpg_median, "\n")
cat("Бутстрап-оцінка стандартної похибки медіани:", sd(mpg_median_boot$t), "\n")
```

Оцінюємо стандартну похибку десятого процентиля
```{r}
boot_10 <- function(data, index) quantile(data[index], 0.1)

mpg_10_boot <- boot(data = auto_new$mpg, statistic = boot_10, R = 1000)
mpg_10 <- quantile(auto_new$mpg, 0.1)
cat("Десятий процентиль mpg:", mpg_10, "\n")
cat("Бутстрап-оцінка стандартної похибки десятого процентиля:", sd(mpg_10_boot$t), "\n")
```


## Завдання №3
Генеруємо дані
```{r}
set.seed(variant)
x = rnorm (100)
y = variant*x - ((redundant*40)/variant) * x ^ 2 + rnorm (100)
```

```{r}
loocv.fn = function(df, exponent) {
  glm.fit = glm(y~poly(x, exponent), df)
}
```

```{r}
set.seed(variant)
df <- data.frame(x,y)
cv.error <- rep(0, 4)

for (i in 1:4) {
  glm.fit <- glm(y~poly(x, i))
  cv.error[i] <- cv.glm(df, glm.fit)$delta[1]
}
```

```{r}
cv.error
```

```{r}
plot(1:4, cv.error)
```
Найменша помилка у квадратичної моделі. Це відповідає очікуванням, оскільки у даних
квадратична залежність.
