---
title: 'Ind 6: Нелінійні моделі'
subtitle: "Виконала: Єршова Ганна, студентка групи ПМіМ-13"
output:
  html_document:
    df_print: paged
  pdf_document: default
---

Встановлюємо значення variant, seed та redundant

```{r}
library(boot)
library(ggplot2)
library(splines)

group <- 3
variant <- group * 25 + 4
set.seed(variant)
redundant <- round(runif(1, 5 + group, 25 - group))
options(warn=-1)
```

## Завдання №1

Завантажуємо дані Auto

```{r}
auto <- read.csv("Auto.csv", stringsAsFactors = TRUE)
auto_new <- auto[-sample(1:length(auto[,1]), round((redundant/100) * length(auto[,1]))),]
auto_new$horsepower[auto_new$horsepower == "?"] <- NA
auto_new$horsepower <- as.numeric(auto_new$horsepower)
auto_new <- na.omit(auto_new)
```

Кубічна поліноміальна регресія для передбачення mpg за допомогою horsepower

```{r}
model_poly3 <- lm(mpg ~ poly(horsepower, 3), data = auto_new)
summary(model_poly3)
```

Модель загалом є статистично значущою і пояснює частину варіації в значеннях mpg. Перший і третій компоненти кубічного поліному мають значний вплив на передбачення, тоді як другий компонент менш значимий.

```{r}
ggplot(auto_new, aes(x = horsepower, y = mpg)) +
  geom_point(color = "green", alpha = 0.6) +
  stat_smooth(method = "lm", formula = y ~ poly(x, 3)) +
  labs(title = "Кубічна поліноміальна регресія для mpg ~ horsepower",
       x = "Horsepower",
       y = "mpg")
```

Будуємо поліноміальні регресії для різних степенів та обчислюємо RSS

```{r}
rss_values <- c()
degree_range <- 1:15

for (d in degree_range) {
  model <- lm(mpg ~ poly(horsepower, d), data = auto_new)
  rss <- sum(residuals(model)^2)
  rss_values <- c(rss_values, rss)
}

rss_values
```

```{r}
plot(degree_range, rss_values, type = "b", xlab = "Степінь", ylab = "RSS")
```

На основі перехресної перевірки обираємо «оптимальний» степінь для поліноміальної регресії

```{r}
cv_errors_pl <- c()

for (d in degree_range) {
  model <- glm(mpg ~ poly(horsepower, d), data = auto_new)
  cv_error <- cv.glm(auto_new, model, K = 10)$delta[1]
  cv_errors_pl <- c(cv_errors_pl, cv_error)
}

optimal_degree <- degree_range[which.min(cv_errors_pl)]
cat("Оптимальний степінь поліноміальної регресії:", optimal_degree, "\n")

```

Сплайн регресія
```{r}
spline_model <- lm(mpg ~ bs(horsepower, df=3), data = auto_new)
summary(spline_model)
```

```{r}
ggplot(auto_new, aes(x = horsepower, y = mpg)) +
  geom_point() +
  stat_smooth(method = "lm", formula = y ~ bs(x, df=3), color = "red") +
  theme_minimal()
```

RSS для різних ступенів свободи

```{r message=FALSE, warning=FALSE}
rss_spline_values <- numeric(15)
df_range <- 1:15
for (df in df_range) {
  spline_model <- glm(mpg ~ bs(horsepower, df = df), data = auto_new)
  rss_spline_values[df] <- sum(residuals(spline_model)^2)
}

rss_spline_values
```

```{r}
plot(df_range, rss_spline_values, type = "b", xlab = "Ступені свободи", ylab = "RSS")
```

Обираємо оптимальний ступінь свободи

```{r message=FALSE, warning=FALSE}
df_range <- 3:15
cv_errors <- c()

for (df in df_range) {
    spline_model <- glm(mpg ~ bs(horsepower, df = df), data = auto_new)
    cv_error <- cv.glm(auto_new, spline_model, K = 10)$delta[1]
    cv_errors <- c(cv_errors, cv_error)
}

optimal_df <- df_range[which.min(cv_errors)]
cat("Оптимальний ступінь свободи поліноміальної регресії:", optimal_df, "\n")
```

Порівнюємо найкращу поліноміальну регресію та найкращу сплайн регресію

```{r}
cat("Похобка поліноміальної регресії:", min(cv_errors_pl), "\n")
cat("Похобка сплайн регресії:", min(cv_errors), "\n")
```

## Завдання №2

Генеруємо дані

```{r}
X1 <- rt(100, df = variant / 15)
X2 <- rt(100, df = variant / 15)
epsilon <- rnorm(100)
beta1 <- rchisq(1, df = variant / redundant)
Y <- variant * X1 + 2 * (variant + 1) * X2 + epsilon
```

Оцінюємо модель $Y-\beta_1X1=\beta_2X2+\epsilon$

```{r}
Y_new <- Y - beta1 * X1
lr <- lm(Y_new ~ X2)
summary(lr)
```

```{r}
beta2 = lr$coef[2]
beta2
```

Оцінюємо модель $Y-\beta_2X2=\beta_1X1+\epsilon$

```{r}
Y_new <- Y - beta2 * X2
lr2 <- lm(Y_new ~ X2)
summary(lr2)
```

```{r}
beta1 = lr2$coef[2]
beta1
```

Повторюємо попередні кроки 100 разів

```{r}
library(tibble)
coef <- tibble(
  Iteration = 1:100,
  B1 = rep(NA, 100),
  B2 = rep(NA, 100)
)

B1 <- rchisq(1, df = variant / redundant)
for (i in 1:100) {
  Y_new <- Y - B1 * X1
  temp_model <- lm(Y_new ~ X2)
  coef[i, "B2"] <- temp_model$coef[2]
  B2 <- temp_model$coef[2]
  
  Y_new <- Y - B2 * X2
  temp_model <- lm(Y_new ~ X1)
  coef[i, "B1"] <- temp_model$coef[2]
  B1 <- temp_model$coef[2]
}
```

```{r}
library(tidyr)

coef_long <- coef %>%
  pivot_longer(cols = c(B1, B2), names_to = "Coefficient", values_to = "Value")

ggplot(coef_long, aes(x = Iteration, y = Value, color = Coefficient)) +
  geom_line() +
  labs(x = "Ітерація",
       y = "Значення коефіцієнта") +
  theme_minimal() +
  scale_color_manual(values = c("B1" = "green", "B2" = "pink"))
```

Будуємо регресію Y на X1 та X2

```{r}
glm_xy <- glm(Y ~ X1 + X2)
summary(glm_xy)
```

Порівнюємо значення отримані методом підгонки параметрів моделі з результатами оцінки множинної регресії

```{r}
print(B1)
print(glm_xy$coef[2])
```

```{r}
print(B2)
print(glm_xy$coef[3])
```
